【裁判字號】    89,台上,2261
【裁判日期】    890427
【裁判案由】    煙毒等罪
【裁判全文】
最高法院刑事判決                              八十九年度台上字第二二六一號
    上  訴  人  甲○○  男
右上訴人因煙毒等罪案件，不服台灣高等法院台中分院中華民國八十九年一月三十一
日第二審判決（八十八年度上重訴字第一八號，起訴案號：台灣台中地方法院檢察署
八十六年度偵字第二四四八九、二五八一八號、八十七年度偵字第六二九、一四一四
號），提起上訴，本院判決如左：
    主  文
原判決撤銷，發回台灣高等法院台中分院。
    理  由
本件原判決論處上訴人甲○○共同連續販賣毒品罪刑及維持第一審論處上訴人非法販
賣化學合成麻醉藥品罪刑部分之判決，固非無見。惟查：(一)按販賣或施用毒品或麻醉
藥品之人，供出毒品或麻醉藥品之來源，因而破獲者，得減輕其刑，修正前肅清煙毒
條例第十一條、修正前麻醉藥品管理條例第十三條之三均定有明文。是關於販賣毒品
或化學合成麻醉藥品案件，其他販賣或施用者，所為其販賣或施用之毒品、化學合成
麻醉藥品，係向被告購買之供詞，因係有利於自己之陳述，不得作為被告有罪判決之
唯一依據，仍應調查其他必要之證據，以察其是否與事實相符，始合採證法則。原判
決認定上訴人於民國八十六年十二月初某日，販賣毒品海洛因及化學合成麻醉藥品安
非他命各一次予連俊閔（經公訴人同案起訴，另由第一審判處無期徒刑在案）部分，
係以連俊閔於警、偵訊中之供述，為唯一之憑據（見原判決第五頁，理由一之(六)）。
然依卷內資料，連俊閔係因涉嫌販賣、施用海洛因及吸用安非他命，經警查獲並起出
部分之海洛因及安非他命後，始於警、偵訊中供稱：曾向甲○○購買扣案之海洛因及
安非他命云云（見偵字第二五八一八號影印卷第一至三頁、第七頁、第三十六頁背面
）。原判決就連俊閔上開有利於自己而不利於上訴人之供詞，有無其他必要之事證足
資憑信，未予調查說明，遽採為論處上訴人罪刑之基礎，難謂無調查職責未盡及判決
理由欠備之違背法令。(二)又按行為人對於數罪同時有各別之犯意，而藉由一個行為以
達成者，即係一行為而觸犯數罪名，應依刑法第五十五條關於想像競合犯之規定，從
一重處斷。本件同案起訴之連俊閔於偵查中供稱：「所查到這些扣案海洛因、安非他
命都是我在八十六年十二月初在南投與員林交界之山上，以新台幣二萬元買的，其中
一萬五千元是海洛因、五千元是安非他命，是同時向甲○○本人買的，我以現金交付
給甲○○，二人一手交錢一手交貨」等語（見同上影印偵卷第三十六頁背面）。如果
無訛，則上訴人販賣海洛因及安非他命予連俊閔，應係以一個行為同時完成其犯罪。
原判決既採信連俊閔之上開陳述，又謂上訴人所犯販賣毒品及販賣化學合成麻醉藥品
之行為互殊，而認應予分論併罰，難謂適法。上訴意旨指摘原判決不當，為有理由，
應認有發回更審之原因。
據上論結，應依刑事訴訟法第三百九十七條、第四百零一條，判決如主文。
中      華      民      國    八十九    年      四      月    二十七    日
                              最高法院刑事第四庭
                                  審判長法官  黃  劍  青
                                        法官  劉  敬  一
                                        法官  林  增  福
                                        法官  楊  商  江
                                        法官  邵  燕  玲
      右正本證明與原本無異
                                              書  記  官
中      華      民      國    八十九    年      五      月      三      日
                                                                        Ｅ


司法院資訊處製作；財團法人民間司法改革基金會備份。
